臺灣臺南地方法院民事裁定
110年度消債更字第231號
聲  請  人
即  債務人  王橋翔即王偉廷

代  理  人  郭群裕律師(法扶律師)
上列聲請人依消費者債務清理條例聲請更生，本院裁定如下：
    主    文
聲請人王橋翔自民國111年2月11日下午5時起開始更生程序，並
命司法事務官進行本件更生程序。
    理    由
壹、程序方面
一、「為使負債務之消費者得依本條例所定程序清理其債務，以
    調整其與債權人及其他利害關係人之權利義務關係，保障債
    權人之公平受償，謀求消費者經濟生活之更生及社會經濟之
    健全發展，特制定本條例」、「本條例所稱消費者，指五年
    內未從事營業活動或從事小規模營業活動之自然人。前項小
    規模營業指營業額平均每月新臺幣二十萬元以下者。前項所
    定數額，司法院得因情勢需要，以命令增減之」，消費者債
    務清理條例第1條及第2條定有明文。「聲請依本條例所定程
    序清理其債務之債務人，以本條例第二條所稱之消費者為限
    」、「本條例第二條第一項所稱之營業活動，係指反覆從事
    銷售貨物、提供勞務或其他相類行為，以獲取代價之社會活
    動。債務人為公司或其他營利法人之負責人，無論是否受有
    薪資，均視為自己從事營業活動。其營業額依該公司或其他
    營利法人之營業額定之」、「本條例第二條第一項所定之五
    年期間，自聲請更生或清算前一日回溯五年計算之；第二項
    所定之營業額，以五年內之營業總額除以實際營業月數計算
    之」，消費者債務清理條例施行細則第2條第1項、第3條、
    第4條復有明訂。聲請人於聲請時雖具狀陳稱：其於聲請前5
    年內未從事小規模營業活動（見本院臺南簡易庭110年度南
    司消債調字第349號民事聲請事件卷宗﹝下稱調卷﹞第14頁）
    等語，嗣具狀改稱其曾於民國105年、107年間分別擔任四皇
    企業有限公司及橋鑫國際有限公司之負責人，然前揭2間公
    司業已註銷或停業等語（見本院110年度消債更字第231號消
    債卷宗﹝下稱院卷﹞第5頁背面），並提出與其所述相符之當
    事人綜合信用報告－債務清理條例前置協商專用債權人清冊
    、經濟部商工登記公示資料查詢、營業人銷售額與稅額申報
    書影本等件為佐（見院卷第15頁、第23頁至第24頁及第33頁
    、第25頁至第32頁及第34頁至第36頁），復參以財政部南區
    國稅局臺南分局110年8月17日南區國稅臺南銷售一字第1102
    070262號函、財政部南區國稅局新化稽徵所110年8月20日南
    區國稅新化銷售一字第1101549256號函等函覆內容（見院卷
    第75頁至第78頁、第79頁至第86頁），可知聲請人於105年4
    月至106年4月止之平均每月營業額為新臺幣（下同）34,461
    元【計算式：（0元＋140,434元＋206,332元＋10,000元＋14,99
    0元＋0元＋76,239元）÷13個月≒34,461元，元以下四捨五入】
    ；於108年1月至同年6月止之平均每月營業額為【計算式：
    （51,429元＋87,619元＋106,667元）÷6個月≒40,953元，元以
    下四捨五入】，均未逾越每月營業額不得超過200,000元之
    規定，堪認聲請人為5年內曾從事小規模營業活動之自然人
    ，屬消費者債務清理條例所稱之消費者。
二、「更生及清算事件專屬債務人住所地或居所地之地方法院管
    轄」、「債務人無擔保或無優先權之本金及利息債務總額未
    逾新臺幣一千二百萬元者，於法院裁定開始清算程序或宣告
    破產前，得向法院聲請更生」、「債務人對於金融機構負債
    務者，在聲請更生或清算前，應向最大債權金融機構請求協
    商債務清償方案，或向其住、居所地之法院或鄉、鎮、市、
    區調解委員會聲請債務清理之調解……協商或調解成立者，債
    務人不得聲請更生或清算。但因不可歸責於己之事由，致履
    行有困難者，不在此限」，消費者債務清理條例第5條第1項
    、第42條第1項、第151條第1項及第7項分別定有明文。查聲
    請人無擔保或無優先權之本金及利息總額未逾12,000,000元
    ，亦未經法院裁定開始清算程序或宣告破產等情，有債權人
    清冊、當事人綜合信用報告、消債事件查詢作業資料各1份
    在卷可稽（見院卷第6頁背面、第13頁至第22頁、第47頁）
    。聲請人對於甲○（台灣）商業銀行股份有限公司（下稱甲○
    商銀）等金融機構負債務，向其住所地法院即本院聲請債務
    清理之調解而不成立等情，復經本院依職權核閱本院臺南簡
    易庭110年度南司消債調字第349號民事聲請事件卷宗確認無
    訛。故聲請人因調解不成立而向本院聲請更生，核與上開規
    定相符，先予敘明。
貳、實體方面
一、聲請意旨略以：聲請人對於甲○商銀等金融機構負債總金額
    約為1,288,142元，惟以其目前每月收入扣除必要支出及扶
    養費用後，所餘得用以清償債務之金錢有不能清償債務之虞
    ，爰依消費者債務清理條例聲請更生等語。
二、按「債務人不能清償債務或有不能清償之虞者，得依本條例
    所定更生或清算程序，清理其債務」、「法院開始更生程序
    之裁定，應載明其年、月、日、時，並即時發生效力」、「
    法院裁定開始更生或清算程序後，得命司法事務官進行更生
    或清算程序」，消費者債務清理條例第3條、第45條第1項、
    第16條第1項前段分別定有明文。
三、茲就聲請人是否不能清償債務或有不能清償債務之虞，悉述
    如下：
　㈠每月收入　　
　　聲請人表示：其目前任職於力澂工程企業有限公司，經派遣
    至西港加油站工作，並提出勞工保險被保險人投保資料表暨
    其明細影本、110年5月至7月之薪資資料影本等件為據（見
    院卷第37頁、第88頁至第90頁），應堪予認定。細繹上開資
    料，可知聲請人按月分別領有25,433元、28,125元、23,730
    元，據此核計，聲請人平均每月薪資收入約為25,763元【計
    算式：（25,433元＋28,125元＋23,730元）÷3個月＝77,288元÷
    3≒25,763元，元以下四捨五入】。又聲請人除於109年5月核
    領中央補助之疫情擴大急難紓困專案10,000元外，現並未領
    有其他給付或社會補助，此有臺南市政府110年9月15日府社
    助字第1101134077號函、勞動部勞工保險局110年8月17日保
    普生字第11013036390號函各1份附卷可按（見院卷第93頁、
    第74頁），本院審酌上開紓困款項為一次給付，不具持續性
    ，且應已用於支應突發狀況，而無列入聲請人每月平均收入
    之必要，爰認聲請人每月償債能力基礎應以25,763元估算為
    宜。
　㈡必要支出
　　⒈臺南市政府公告111年度臺南市低收入戶最低生活費用每人
      每月為14,230元，該生活費標準乃係按照政府最近1年平
      均每人消費支出（包括食品費、衣著鞋襪費、房租水電費
      、家居管理費、醫療保健費、交通通訊費、娛樂教育費及
      雜項支出）百分之六十而訂定，對於認定債務人每月必要
      支出數額而言，具有相當高之參考價值及憑信性。又「債
      務人必要生活費用，以最近一年衛生福利部或直轄市政府
      所公告當地區每人每月最低生活費一點二倍定之」，消費
      者債務清理條例第64條之2第1項復有明定。準此，消費者
      債務清理條例事件之債務人每月必要生活費標準應為17,0
      76元【計算式：14,230元×1.2＝17,076元】。聲請人僅主
      張其每月生活必要費用不含勞健保費用共需14,683元，業
      據其提出財產及收入狀況說明書1份為憑（見院卷6頁）。
      聲請人所主張之每月必要支出費用，顯然低於以上開生活
      費標準核算之數額，衡情聲請人亦無故意低報其支出數額
      致不利於己之理，應堪採信。
　　⒉另聲請人雖將勞健保費用臚列於每月必要支出費用，然參
      以聲請人所提員工薪給清單（見院卷第38頁至第40頁），
      可知勞健保費用業已列計為每月薪資收入應扣款項，而聲
      請人每月償債能力基礎係以聲請人實際領取之薪資收入估
      算，故此部分不得再予重複列計，附此敘明。
　㈢未成年子女王○瑄扶養費用
　　聲請人主張：其與配偶共同扶養未成年子女王○瑄（姓名年
    籍詳卷），而王○瑄自110年8月起按月核領之育兒津貼金額
    調高為3,500元等情，有戶籍謄本、臺南市政府110年9月15
    日府社助字第1101134077號函等資料在卷供參（見院卷第45
    頁至第46頁、第93頁），洵堪認定。再參以消費者債務清理
    條例第64條之2第2項之規定，經本院以上開必要生活費標準
    估算，並扣除生活扶助費後，聲請人應負擔未成年子女之扶
    養費數額應為6,788元【計算式：（生活費標準－生活扶助費
    ）÷扶養義務人數＝（17,076元－3,500元）÷2＝6,788元】。聲
    請人固表示其每月分擔扶養費共計10,643元云云（見院卷第
    6頁），然其未提出足以釋明扶養費需高達此數額之單據，
    爰認應以上開扶養費數額即6,788元估算，較為妥適。
  ㈣具體分析
　　聲請人每月可清償債務數額依前論述約為4,292元【計算式
    ：每月收入－必要支出－未成年子女扶養費用＝25,763元－14,6
    83元－6,788元＝4,292元】，已無法負擔甲○商銀於前置調解
    程序中所提「分180期，利率1.68%，以本金1,136,336元列
    計債權，每月清償7,147元」之還款方案（見調卷第79頁）
    ，自更無可能依原先契約所約定較為嚴苛之條件清償債務，
    遑論聲請人所稱其每月需支付之母親扶養費用尚未審酌，堪
    認聲請人顯無清償債務之能力。另觀諸卷內財產及收入狀況
    說明書、全國財產稅總歸戶財產查詢清單、110年8月25日民
    事陳報㈠狀（見院卷第5頁背面、第12頁、第87頁），可知聲
    請人名下亦無任何財產，是本院認其已不能清償債務，併予
    敘明。
四、綜上所述，聲請人有不能清償債務之情事，復無消費者債務
    清理條例第6條第3項、第8條、第46條各款所定駁回更生聲
    請之事由存在。聲請人向本院聲請裁定開始更生，核無不合
    ，爰裁定如主文。
中　　華　　民　　國　　111 　年　　2 　　月　　11　　日
                    消債法庭  法  官  陳谷鴻
以上正本係照原本作成。　　　　　　　　　　
本裁定不得抗告。
本裁定已於111年2月11日下午5時公告。　　
中　　華　　民　　國　　111 　年　　2 　　月　　11　　日
                              書記官  陳雅婷